【裁判字號】    99,抗,29
【裁判日期】    990122
【裁判案由】    本票裁定
【裁判全文】
臺灣臺中地方法院民事裁定                99年度抗字第29號
抗  告  人  乙○○○
            甲○○
            丙○○
相  對  人  丁○○
上列當事人間聲請本票准許強制執行事件，抗告人對於中華民國
98年10月27日本院簡易庭所為之裁定（98年度司票字第7951號）
提起抗告，本院合議庭裁定如下：
    主  文
抗告駁回。
抗告程序費用新臺幣壹仟元由抗告人連帶負擔。
    理  由
一、按本票執票人，依票據法第123條規定，聲請法院裁定許可
    對發票人強制執行，係屬非訟事件，此項聲請之裁定，及抗
    告法院之裁定，僅依非訟事件程序，以審查強制執行許可與
    否，並無確定實體上法律關係存否之效力，法院僅就本票形
    式上之要件是否具備予以審查，即為已足，至於當事人間實
    體上之爭執，應循訴訟程序以資解決，要非非訟裁定法院所
    得審酌，此有最高法院56年台抗字第714號、57年台抗字第
    76號判例可資參照。次按，本票既已載明免除作成拒絕證書
    ，執票人聲請裁定准予強制執行，即毋庸提出已為付款提示
    之證據。苟發票人抗辯執票人未為提示，依票據法第124條
    準用同法第95條但書之規定，即應由其負舉證之責（最高法
    院94年度台抗字第823號裁定參照）。
二、本件相對人主張：伊執有抗告人於民國86年10月20日共同簽
    發，未載到期日，內載金額新台幣（下同）300,000元，免
    除作成拒絕證書之本票1紙，經提示未獲清償，依票據法第
    123條規定聲請裁定許可強制執行等情，已據提出本票1紙為
    證。原裁定予以准許，於法並無不合。
三、抗告意旨略以：本票發票人經為免除作成拒絕證書之記載時
    ，執票人固得不請求作成拒絕證書，而行使追索權，然執票
    人在行使追索權前，仍應於所定期限內為付款之提示，本件
    本票係於86年10月20日簽發，而本票自開立之日起三年不行
    使權利，其時效消滅，本件執票人即相對人並未於期限內向
    抗告人為提示及催討，原審裁定准相對人強制執行之聲請，
    實非適法，為此提起抗告，並請求廢棄原裁定等語。
四、經查，本票請求權時效是否已完成，係屬實體上之爭執，揆
    諸前揭說明，應由抗告人另行提起訴訟，以資解決，本件非
    訟事件程序不得加以審究實體上之爭執。又依前揭說明，本
    票有免除作成拒絕證書之記載，依票據法第124條、第95條
    之規定，應由主張相對人未為提示之抗告人負舉證之責，本
    件相對人於聲請本票裁定准許強制執行時已主張其曾經提示
    未獲付款，則抗告人即應負舉證之責，抗告人未能證明相對
    人未為付款之提示，本件抗告為無理由，應予駁回。
五、據上論結，本件抗告為無理由，依非訟事件法第46條、第21
    條第2項、第23條、第24條第1項，民事訴訟法第495條之1第
    1 項、第449條第1項、第85條第2項，裁定如主文。
中    華    民    國    99    年    1     月    22    日
                  民事第四庭審判長法  官  楊國精
                                  法  官  洪堯讚
                                  法  官  陳文燦
以上正本係照原本作成。
本件不得再抗告。
中    華    民    國    99    年    1     月    22    日
                                  書記官  林玉門

司法院資訊處製作；財團法人民間司法改革基金會備份。
